最高法院民事判決　　　　　　　　　　　　　　　八十六年度台上字第二六七四號
　　上　訴　人　甲 ○ ○
　　訴訟代理人　林 坤 賢律師
　　被 上訴 人　乙 ○ ○
　　　　　　　　丙 ○ ○
　　　　　　　　盧康雲
右當事人間請求返還價金事件，上訴人對於中華民國八十六年一月六日台灣高等法院
第二審判決（八十五年度重上字第二九九號），提起上訴，本院判決如左：
    主  文
上訴駁回。
第三審訴訟費用由上訴人負擔。
    理  由
本件上訴人主張：伊係杏林計劃籌建委員會主任委員，為提供所屬會員高品質住家環
境，遂於民國八十二年一月九日與被上訴人乙○○、丙○○簽訂土地買賣暨籌建共同
合作開發契約，並由被上訴人之被繼承人盧毅揮擔任乙○○及丙○○之連帶保證人。
嗣伊依約支付被上訴人新台幣（下同）二千七百三十萬元。依契約第三條約定，被上
訴人同意自契約簽署之日起二個月內，為伊無償取得對外連接道路之通行權；第五條
第一款約定，伊所購系爭土地，自申請送件日起二年半未能取得主管機關即臺北縣政
府開發許可時，伊有權解除買賣契約，並請求返還已收之土地價款。詎被上訴人自訂
約後迄未取得對外聯絡道路之永久通行權，經伊催告，仍置不理。另系爭土地開發案
自八十二年九月間申請送件，至八十五年四月亦未能取得主管機關之許可開發文件等
情，爰以訴狀之送達解除契約而依回復原狀之法律關係，求為命被上訴人連帶給付伊
二千七百三十萬元並加付法定遲延利息之判決。
被上訴人則以：伊係與上訴人所代表而具有非法人團體資格之杏林計劃籌建委員會簽
訂契約，並非與上訴人訂約，上訴人對伊為請求，並非有據等語，資為抗辯。
原審以：本件契約書所載立約人一方為「杏林計劃籌建委員會主任委員甲○○（下稱
甲方）」，他方為「丙○○、乙○○（下稱乙方）」。上訴人姓名之前，既冠以杏林
計劃籌建委員會主任委員之銜，應認並非以個人名義與被上訴人丙○○、乙○○訂約
，而係以該委員會主任委員之身分，代表該委員會與丙○○、乙○○簽約。又契約書
前言記載「茲甲方為有效推展杏林安基計劃，承購乙方所有……土地……，用為籌建
杏林山莊，提供甲方所屬會員高品質之住家環境……訂立本契約書。」另契約書「壹
、買賣土地部分」第四條亦有「甲方目前現有會員承購戶數六十戶」等語。上訴人係
自然人，無「所屬會員」、「現有會員」可言，則此之「甲方」，當係指「杏林計劃
籌建委員會」而言，亦即契約之主體為杏林計劃籌建委員會。且上訴人提起本件訴訟
前，林坤賢律師曾以存證信函致丙○○、乙○○及盧毅揮，內載：「本律師茲再受杏
林計劃籌建委員會全體委員委任代為發函，解除雙方於民國八十二年一月九日所簽土
地買賣共同合作開發契約書。」有存證信函三件可稽。足見上訴人亦主張本件契約之
當事人為杏林計劃籌建委員會而非上訴人。又系爭契約訂立後，杏林計劃籌建委員會
與丙○○、乙○○及訴外人通弘有限公司簽訂契約，由杏林計劃籌建委員會與丙○○
、乙○○共同委託通弘有限公司就本件契約標的之土地，從事杏林別墅山莊整體開發
規劃，有契約書可憑，益見系爭契約之當事人為杏林計劃籌建委員會。至系爭契約訂
立後，被上訴人將土地為上訴人設定抵押權，以擔保義務之履行，此乃兩造約定解決
未具法人人格之杏林計劃籌建委員會如何辦理土地登記之問題，與契約當事人為何人
無涉。又契約書末尾立約人簽名欄「甲方」簽名部分，雖係由上訴人為之，然觀契約
前後文可知上訴人乃以杏林計劃籌建委員會主任委員身分代表該委員會簽名，仍難謂
契約當事人為上訴人。上訴人既非契約當事人，其主張被上訴人未履行契約並對被上
訴人解除契約，進而依回復原狀及繼承之法律關係，請求被上訴人返還價金及其利息
，自無理由。因而將第一審所為上訴人勝訴之判決廢棄，改判駁回其訴，於法洵無不
合。原審斟酌全辯論意旨及調查證據之結果，認定與乙○○、丙○○簽訂本件契約者
為杏林計劃籌建委員會，而非上訴人。上訴人既非契約當事人，即無從行使契約解除
權而請求返還系爭價金。至杏林計劃籌建委員會是否非法人之團體，乃別一問題，原
審就此所為論斷，無論合適與否，均不影響於判決之結果。上訴論旨仍執陳詞，就原
審採證認事之職權行使予以指摘，並以原審贅論杏林計劃籌建委員會為非法人團體之
判斷有誤，聲明廢棄原判決，不能認為有理由。
據上論結，本件上訴為無理由。依民事訴訟法第四百八十一條、第四百四十九條第一
項、第七十八條，判決如主文。
中      華      民      國    八十六    年      八      月    二十八    日
                              最高法院民事第六庭
                                  審判長法官  蕭  亨  國
                                        法官  吳  正  一
                                        法官  鄭  三  源
                                        法官  楊  隆  順
                                        法官  陳  淑  敏
      右正本證明與原本無異
                                              書  記  官
中      華      民      國    八十六    年      九      月      十一    日
